【裁判字號】    90,台上,3892
【裁判日期】    900628
【裁判案由】    違反毒品危害防制條例
【裁判全文】
最高法院刑事判決                                九十年度台上字第三八九二號
    上  訴  人  甲○○
右上訴人因違反毒品危害防制條例案件，不服台灣高等法院台南分院中華民國八十八
年四月七日第二審判決 (八十八年度上訴字第二四八號，起訴案號：台灣嘉義地方法
院檢察署八十七年度偵字第二八○三號) ，提起上訴，本院判決如左：
    主  文
原判決關於甲○○部分撤銷，發回台灣高等法院台南分院。
    理  由
本件原判決認定上訴人甲○○意圖營利並基於概括之犯意，自民國八十七年一月間起
，至同年四月初，在嘉義縣新港鄉○○路一四三巷六號其住處或新港鄉新港城超商附
近等處，以每次一包化學合成麻醉藥品安非他命新台幣 (下同 )五千元之代價，連續
四次非法販賣安非他命予陳茂堂供其吸食牟利，嗣於八十七年五月十一日中午十二時
十五分許，陳茂堂在嘉義縣新港鄉○○村○○路一五八號為警查獲，並供出上訴人非
法販賣安非他命等情。因而維持第一審關於論處上訴人連續非法販賣化學合成麻醉藥
品罪刑部分之判決，駁回上訴人在第二審之上訴，固非無見。
惟查：(一)、共同被告所為不利於己之陳述，固得採為其他共同被告犯罪之證據，但此
項不利之陳述，須無瑕疵可指，且就其他方面調查又與事實相符者，始得採為犯罪事
實之認定，若不為調查，而專憑此項供述即為其他共同被告犯罪事實之認定，顯與刑
事訴訟法第一百五十六條第二項之規定有違。共同被告陳茂堂於警訊時稱向上訴人購
買四次安非他命，每次一小包五千元（嘉義縣警察局嘉警刑經字第一四三一七號卷第
二頁正面）；於檢察官偵查時或供稱伊向上訴人購買安非他命，每次買一小包五千元
，約在新港鄉新港城超商附近及上訴人家向上訴人買四次，從八十七年一月開始向上
訴人買，最後一次向上訴人買是八十七年四月初；或供稱「宗霖」不是甲○○（上訴
人），是別人等語（台灣嘉義地方法院八十七年度偵字第二八○三號偵查卷第十三頁
背面、第四十二頁正面）。嗣於第一審審理時或稱沒有向上訴人購買安非他命，因與
上訴人爭執才指述他；或稱有向上訴人買安非他命（第一審卷第六十四頁）。其先後
之陳述反覆不一，且與上訴人在警訊時稱於八十七年三、四月間共替陳茂堂購買四次
安非他命（台灣嘉義地方法院檢察署八十七年度偵字第二八○三號卷第二十七頁背面
）所指之時間不符，非無瑕疵，何者與事實相符﹖有待釐清，原審亦認有傳訊陳茂堂
調查究明之必要而予以傳訊，卻不待其到庭調查釐清（原審卷第四十三、五十六、六
十二頁），遽為上訴人不利之認定，尚嫌速斷。(二)、審理事實之法院對於被告有利及
不利之證據，應一律注意，詳為調查，綜合全案證據資料，本於經驗法則以定其取捨
，並將取捨證據及得心證之理由於判決內詳為說明。故證據雖已調查，如尚有其他部
分並未調查，仍難遽為被告有利或不利之認定；如有應調查之證據未予調查，率行判
決，其判決當然為違背法令。又麻醉藥品管理條例第十三條之一第二項第一款之非法
販賣化學合成麻醉藥品罪，以行為人有營利之目的意思，而販入或賣出化學合成麻醉
藥品或二者兼而有之之犯行者為其構成要件。故行為人有無此項犯罪（營利意思）之
目的條件，自應詳加究明釐清。上訴人於警訊時供稱伊共替陳茂堂購買安非他命約四
次左右，每次每包安非他命五千元。又稱伊共向「阿昌」購買安非他命約十幾次，每
次每包五千元等語（台灣嘉義地方法院八十七年度偵字第二八○三號偵查卷第二十七
頁背面、第二十八頁正面）。如果無訛，則上訴人苟以每包五千元購入之安非他命，
仍以原價每包五千元之價格售予陳茂堂，如何能謂其有營利之意圖或有營利之情形，
而令負非法販賣化學合成麻醉藥品之罪責﹖即待釐清。原審未予究明，遽以上訴人所
販入之安非他命價格，必較其賣出之價格低廉，而從中賺取差價牟利等臆測之詞，認
上訴人有營利之目的意思，而論以非法販賣化學合成麻醉藥品罪，亦欠允洽。上訴意
旨指摘原判決關於上訴人部分不當，尚非全無理由，應認有撤銷發回更審之原因。
據上論結，應依刑事訴訟法第三百九十七條、第四百零一條，判決如主文。
中      華      民      國     九十     年      六      月    二十八    日
                              最高法院刑事第四庭
                                  審判長法官  董  明  霈
                                        法官  丁  錦  清
                                        法官  林  茂  雄
                                        法官  王  居  財
                                        法官  張  祺  祥
      右正本證明與原本無異
                                              書  記  官
中      華      民      國     九十     年      七      月       三     日


司法院資訊處製作；財團法人民間司法改革基金會備份。
